【裁判字號】    97,上訴,372
【裁判日期】    970619
【裁判案由】    違反毒品危害防制條例
【裁判全文】
臺灣高等法院高雄分院刑事判決         97年度上訴字第372號
上  訴  人
即  被  告  甲○○
                    現於臺灣高雄看守所羈押中
選任辯護人  吳建勛律師
            陳慧錚律師
            鄭旭廷律師
上列上訴人因違反毒品危害防制條例案件，不服臺灣高雄地方法
院96年度訴字第3296號中華民國96年12月26日第一審判決（起訴
案號：臺灣高雄地方法院檢察署96年度偵字第18139 號），提起
上訴，本院判決如下：
     主  文
原判決關於販賣第一級毒品海洛因給吳宗憲部分撤銷。
甲○○販賣第一級毒品，處有期徒刑拾玖年。扣案之行動電話機
具壹具（含門號0000000000號SIM 卡壹枚）及未扣案之販賣海洛
因所得財物新臺幣壹仟元均沒收，販賣毒品所得如全部或一部不
能沒收時，以其財產抵償之。
    事  實
一、甲○○（綽號「冬瓜」）明知海洛因係毒品危害防制條例第
    2 條第2 項第1 款所明定之第一級毒品，不得持有、販賣，
    竟意圖營利，基於販賣第一級毒品海洛因之犯意，於民國96
    年4 月8 日上午11時3 分許，以其所有之門號0000000000號
    行動電話與吳宗憲所使用之門號0000000000號行動電話聯絡
    買賣海洛因事宜後，旋依約在高雄縣鳳山市○○路之公園旁
    ，以新臺幣（下同）1,000 元之價格，販賣海洛因一包（驗
    前毛重0.3 公克、淨重0.12公克；驗餘淨重0.082 公克）予
    吳宗憲（吳宗憲施用毒品案件，業經臺灣高雄地方法院裁定
    送觀察勒戒），並收受吳宗憲所交付之1,000 元。嗣於當日
    上午11時25分許，吳宗憲經警於高雄縣鳳山市○○路與五甲
    路口查獲，並自吳宗憲身上起出該包海洛因。吳宗憲於當日
    警詢時即指稱係向綽號「冬瓜」之男子購買該包毒品，再經
    警循線於96年6 月26日上午10時55分許，在高雄縣鳳山市○
    ○路58 0巷9 號甲○○租屋處查獲甲○○，並扣得如其所有
    供犯販賣海洛因用附表編號一所示之物。
二、案經高雄縣政府警察局移送臺灣高雄地方法院檢察署檢察官
    偵查起訴。
    理  由
壹、程序事項：
一、證人吳宗憲於警詢中所述綽號「冬瓜」之人即係被告部分，
    因與審判中不符，本院審酌其在警詢中為陳述時，當時離案
    發時間較為接近，記憶較審理時清晰，較無外力干擾或介入
    而為陳述，且警詢時有證人吳宗憲之配偶陳思如在場，證人
    吳宗憲並無陳述有不自由之情況，則其於警詢之證述客觀外
    部狀況，當有可信性特別情況，應可確定。證人吳宗憲之證
    述涉及被告是否販賣第一級毒品海洛因之事實，乃證明被告
    是否犯罪，是其證詞對被告犯罪事實之存否具有必要性，從
    而，證人吳宗憲之警詢陳述，自得為證據。
二、證人吳宗憲於原審雖曾供稱：伊於警詢時警察有作勢打人等
    語，惟同時亦證稱：警察並沒有打，因為當時伊老婆在場，
    且「冬瓜」之人是在警察作勢打人前就已經說了，在警詢供
    述之真實性，並不會因為警察作勢打他而受有影響等語（原
    審卷第141 頁、第143 頁），再者，觀諸警詢筆錄，當日證
    人吳宗憲確有通知其配偶陳思如到場（警卷第二宗第61頁）
    ；證人即製作證人吳宗憲筆錄之警察張化龍亦稱：當日吳宗
    憲之配偶陳思如有到場等語（原審卷第100 頁），是證人吳
    宗憲警詢時其配偶陳思如既有在場，警察當不致於有何恐嚇
    之行為，證人吳宗憲上開陳述是否真實已有可疑，且其既已
    證稱在警詢供述之真實性，並不會因為警察作勢打他而受有
    影響，足認證人吳宗憲於警詢時之陳述，應係出於自由意思
    。
三、被告之辯護人雖以證人吳宗憲係遭警察非法逮捕，故其在警
    詢中所為陳述，不得為證據。惟證人吳宗憲在原審並未供述
    其有遭非法逮捕之事實；且證人張化龍亦稱：當日伊帶班巡
    邏，發現吳宗憲行跡可疑，因而詢問吳宗憲是否施用毒品，
    吳宗憲否認，但伊發現吳宗憲的手有注射過的痕跡，且臉部
    特徵顯現可能有施用毒品，乃告訴吳宗憲要帶其回去查身分
    ；吳宗憲上警車後，有用夾克將肩部以下部位蓋住，伊就有
    所懷疑；伊對吳宗憲稱如果身上有毒品就主動拿出來，後來
    ，下車後，吳宗憲就主動說身上有毒品，伊再將之帶至偵訊
    室製作筆錄等語（原審卷第99頁）；是就其過程以觀，警察
    係因對吳宗憲有所懷疑而欲帶其回去查身分，惟其後因吳宗
    憲自承身上有毒品後，始對其製作警詢筆錄，自難認警察有
    何非法逮捕行為。
貳、實體事項
一、訊據被告甲○○矢口否認有販賣海洛因予吳宗憲之犯行，辯
    稱：伊不認識吳宗憲，也沒有販賣海洛因云云。
二、經查：
  (一)證人吳宗憲於前開時地遭警查獲時所扣案之白色粉末，經送
    鑑定結果確呈海洛因陽性反應，有高雄市立凱旋醫院96年5
    月15日高市凱醫驗字第4090號濫用藥物成品檢驗鑑定書在卷
    可按（96年度毒偵字第4111號卷第4 頁）。
  (二)證人吳宗憲於原審供稱前開扣案之海洛因係其以所使用之門
    號0000000000號行動電話與綽號「冬瓜」之人所使用之門號
    0000000000行動電話聯絡後，以1,000 元代價購得，且於96
    年4 月8 日11時3 分所顯示之門號0000000000號與00000000
    00號行動電話通聯紀錄，即係其聯絡購買海洛因之通話等語
    （原審卷第132 頁、140 頁）；又該通電話之通訊基地台亦
    確位於鳳山市，並有通聯紀錄可參（96偵18139 號卷第50頁
    ）。
  (三)證人吳宗憲於警詢中並指述被告即係綽號「冬瓜」之人（警
    卷第二宗第68至71頁），其於原審審理中雖改稱：被告並非
    販賣海洛因給伊之人，及伊之前未與被告見過面等語。惟被
    告已承認其綽號為「冬瓜」及有使用門號0000000000號行動
    電話之事實（警卷第二宗第9 頁、96偵18139 號卷第4 頁、
    第20頁、原審卷第45頁、本院卷第51頁），顯見證人吳宗憲
    之指述與事實相符。至於證人吳宗憲於警詢雖係指認被告之
    相片，且係單一指認。惟本院審酌警詢時警察提供之被告照
    片尚屬清晰（警卷第二宗第69至70頁），足以辨識照片中人
    之相貌，並無證人吳宗憲所稱不清楚而難以指認情形，況上
    開照片與原審當庭拍攝之被告側面照片相符（原審卷第148
    頁）。又依證人吳宗憲於警詢及原審之證述：伊向綽號「冬
    瓜」之人購買毒品已有數次（除本件96年4 月8 日之販賣海
    洛因行為外，其餘販賣海洛因部分未經起訴），「冬瓜」交
    付毒品時雖有戴安全帽，但不是全罩式的，所以可以看到臉
    ；交付毒品之人是直接拿給他等語（警卷第二宗第66至68頁
    、原審卷137 頁）。且依前開通聯紀錄，亦可見證人吳宗憲
    與被告所使用之前開行動電話於96年4 月間即有多次通聯紀
    錄（96偵18139 號卷第39至50頁），顯見證人吳宗憲所述在
    96年4 月8 日之前即與被告有多次聯絡並見面等語，並非虛
    構。則證人吳宗憲既與被告有多次見面情形，自可清楚辨識
    被告面貌，從而其在警詢指述被告即係綽號「冬瓜」之人，
    自可採信。再參諸證人吳宗憲經原審通知其應於96年10月17
    日審理到作證，惟證人吳宗憲即因怕作證對後，其家人會遭
    受不利，所以故意未到庭，經原審以電話聯絡告知務必到庭
    後，才於11月4 日到庭等情（原審卷第89、135 頁）；及其
    雖於96年11月4 日到庭作證時，先稱：「（是否可以自由陳
    述？）我在被告面前不敢講。（與被告有無親屬關係？）無
    ，但我家裏有小孩，我怕作證會受不利。」等語（原審卷第
    130 、131 頁）；衡情，如果被告非其所述之綽號「冬瓜」
    之人，因其所述內容係對被告有利，何以擔心被告報復，益
    徵證人吳宗憲於原審所稱被告不是伊稱之綽號「冬瓜」之人
    等語，顯係迴護被告之詞，無足採信。
  (四)又本案查獲之過程，係先於96年4 月8 日，因員警張化龍在
    例行巡邏過程中偶然查獲吳宗憲，其他員警再依吳宗憲所述
    ，於96年4 月10日查詢調取販毒者之手機通聯紀錄及依法進
    行監聽；96年4 月8 日警訊時，因吳宗憲仍未供出被告之姓
    名，故員警張化龍並不知被告就是販毒之人等情，業經張化
    龍（逮捕及詢問吳宗憲之員警）證述在卷（參原審卷第99至
    100 頁）及有通聯調查詢單（參96偵18139 號卷39頁）可佐
    ，故應可排除「員警先自行認定被告販毒及假設販毒之時、
    地，再誘導吳宗憲為相同證述」之可能。至於吳宗憲於原審
    雖曾供稱：伊於警詢時警察有作勢打人等語，惟同時亦證稱
    ：警察並沒有打，因為當時伊老婆在場，且「冬瓜」之人是
    在警察作勢打人前就已經說了，在警詢供述之真實性，並不
    會因為警察作勢打他而受有影響等語（原審卷第143 頁），
    且觀諸警詢筆錄，當日證人吳宗憲確有通知其配偶陳思如到
    載（警卷第二宗第61頁），是證人吳宗憲警詢時其配偶陳思
    如在場，依常情而論，警察應不致於有何恐嚇之行為，證人
    吳宗憲上開陳述是否真實已有可疑，且其既已證稱在警詢供
    述之真實性，並不會因為警察作勢打他而受有影響，則證人
    吳宗憲於警詢時之陳述，當可採信。
  (五)按我國查緝毒品海洛因之施用或販賣一向執法甚嚴，對於販
    賣海洛因者尤科以死刑、無期徒刑之重度刑責，販賣海洛因
    既經政府懸為禁令、嚴加取締，且海洛因物稀價昂，取得不
    易，苟無利可圖，應無甘冒被查緝法辦判處重刑之危險，平
    白無端從事海洛因買賣之工作，是其必有從中賺取買賣差價
    牟利之意圖，應屬合理之認定。又販賣海洛因命既係違法行
    為，當非可公然為之，亦無公定價格，且容易分裝、稀釋以
    增減份量，而每次買賣之價量，可能隨時依雙方關係深淺、
    資力、需求量及對行情之認知、來源是否充裕、查緝是否嚴
    謹、購買者被查獲時供述購買對象之可能風險之評估等情形
    ，而異其標準，非可一概而論；而買受毒品之人通常亦無法
    探知販毒者賺取利潤幾何，是販賣毒品之利得，除被告坦承
    犯行或價量俱臻明確外，委難察得實情，職是之故，縱未確
    切查得販賣利得，但除別有確切事證，足認係按同一價格轉
    讓確未牟利者外，尚難執此認非法販賣之事證有所不足，致
    知過坦承者難辭重典，飾詞否認者反得逞僥倖，而失情理之
    平。故本件顯見被告具有營利之意圖甚明。
  (六)綜上所陳，本件事證明確。被告於96年4 月8 日販賣海洛因
    予吳宗憲之犯行，堪以認定。
三、按海洛因屬毒品危害防制條例第2 條第2 項第1 款所列之第
    一級毒品，是核被告甲○○係犯毒品危害防制條例第4 條第
    1 項販賣第一級毒品罪。其於販賣前持有海洛因之低度行為
    ，為其販賣之高度行為所吸收，不另論罪。查被告意圖牟利
    ，竟販賣第一級毒品，對於社會之危害固屬非微，惟其販賣
    毒品所得僅1,000 元，獲利甚微，此與坊間販賣毒品之大、
    中盤商等毒梟未可等比，惡性尚非甚重，若處以該罪之法定
    最輕刑，依社會一般觀念不無情輕法重之虞，是被告上開所
    為客觀上足以引起一般同情，衡情堪可憫恕，茲依刑法第59
    條之規定減輕其刑，使輕重得宜，罰當其罪，俾符罪刑相當
    原則。
四、原審以被告罪證明確而予論罪科刑，固非無見，惟就被告用
    以販賣海洛因所用之行動電話一具認非被告所有，而未予宣
    告沒收，則有不當、被告上訴意否認犯罪，雖無理由，惟原
    判決此部分既有不當之處，應予撤銷改判。爰審酌被告明知
    海洛因為第一級毒品，使用容易成癮，濫行施用，非但對施
    用者身心造成傷害，且多有施用致死之案例，而因其成癮性
    ，常使施用者經濟地位發生實質改變而處於劣勢，容易造成
    家庭破裂，為國家嚴格查禁之違禁物，仍不顧其販賣對象可
    能面臨之困境，加以販賣，然販賣之對象僅1 人，所查獲販
    賣次數僅1 次，及其交易金額尚非龐大，僅是少量小額販賣
    ，惟其犯後否認犯行，犯後態度不佳等狀況，暨考量被告犯
    罪之目的、動機等一切情狀，爰酌情量處如主文第2 項所示
    之刑。
五、被告販賣第一級毒品海洛因予吳宗憲所得之財物1,000 元，
    應依毒品危害防制條例第19條第1 項之規定諭知沒收，如全
    部或一部不能沒收時，以其財產抵償之。又被告所使用之門
    號0000000000電話雖為外籍人士BHAPAMIJXCRW所申請，有通
    聯調閱查詢單可按（偵字第18139 號卷第39頁），但被告已
    陳明該門號係向他人購得，且行動電話機具屬其所有（警卷
    第一宗第4 頁、本院卷第52頁），本院審酌SIM 卡既屬於申
    請人所有，自得與行動電話機具同時移轉其所有權，是扣案
    之行動電話機具及其內SIM 卡即屬被告所有，復為供販賣海
    洛因所用之物，自應予以沒收。
六、至經警自吳宗憲身上所查扣之該包海洛因，已經被告交付予
    證人吳宗憲，而脫離其持有，依法不得沒收。又被告於96年
    6 月26日上午10時55分許，經警持搜索票於高雄縣鳳山市○
    ○街138 號6 樓住處、及位於高雄縣鳳山市○○路580 巷9
    號租屋處搜索後，雖有扣得海洛因1 小包等物，但無證據證
    明係供販賣所用，依現有證據尚難認與本件販賣毒品有關，
    應另案依法沒收。另扣案如附表編號二至九所示等物，或為
    翁劉美容所有，或為被告經營生意所用，業據被告供述及證
    人翁劉美容、王靖元於原審審理時結證在卷，自難認與本件
    犯罪相關，無庸諭知沒收。
七、被告販賣海洛因予黃美華部分，因檢察官未上訴而已確定，
    爰不予論述。
據上論斷，應依刑事訴訟法第369 條第1 項前段、第364 條、第
299 條第1 項前段，毒品危害防制條例第4 條第1 項、第19條第
1 項，刑法第11條、第59條，判決如主文。
本案經檢察官陳建年到庭執行職務。
中    華    民    國    97    年    6     月    19    日
                  刑事第三庭    審判長法  官  周賢銳
                                      法  官  黃憲文
                                      法  官  黃仁松
以上正本證明與原本無異。
如不服本判決應於收受本判決後10日內向本院提出上訴書狀，其
未敘述上訴理由者，並得於提起上訴後10日內向本院補提理由書
狀（均須按他造當事人之人數附繕本）「切勿逕送上級法院」。
中    華    民    國    97    年    6     月    19    日
                                      書記官  馬蕙梅
附錄本判決論罪科刑法條：
毒品危害防制條例第4條：
製造、運輸、販賣第一級毒品者，處死刑或無期徒刑；處無期徒
刑者，得併科新臺幣1 千萬元以下罰金。
製造、運輸、販賣第二級毒品者，處無期徒刑或7 年以上有期徒
刑，得併科新臺幣7 百萬元以下罰金。
製造、運輸、販賣第三級毒品者，處5 年以上有期徒刑，得併科
新臺幣5 百萬元以下罰金。
製造、運輸、販賣第四級毒品者，處3 年以上10年以下有期徒刑
，得併科新臺幣3 百萬元以下罰金。
製造、運輸、販賣專供製造或施用毒品之器具者，處1年以上7年
以下有期徒刑，得併科新臺幣 1 百萬元以下罰金。
前五項之未遂犯罰之。
附表：
  一、行動電話機具1 具（內含門號0000000000號SIM 卡1 片）
      。
  二、新台幣25萬5,800 元。
  三、新台幣3,800 元。
  四、白色粉末1 小包（經檢驗為葡萄糖粉）。
  五、大夾鏈袋97個。
  六、中夾鏈袋60個。
  七、小夾鏈袋144 個。
  八、電子磅秤1 台。
  九、SIM 卡1 片（門號0000000000）。


司法院資訊處製作；財團法人民間司法改革基金會備份。
